臺灣桃園地方法院刑事判決
110年度簡上字第231號
上  訴  人
即  被  告  卓素貞


上列上訴人即被告因妨害名譽案件，不服本院民國110年4月13日
109年度桃簡字第1964號第一審刑事簡易判決（聲請簡易判決處
刑案號：108年度偵字第26082號），提起上訴，本院管轄之第二
審合議庭判決如下：
    主  文
上訴駁回。 
    事  實
一、卓素貞於民國108年7月13日上午9時13分許，在桃園市○○區○
    ○街00號蔡麗華住處前，因細故與蔡麗華發生爭執，竟基於
    公然侮辱之犯意，在上開不特定多數人得以共見共聞之場合
    ，以「憨屎啊」（臺語）、「不要臉」等語辱罵蔡麗華，使
    蔡麗華之名譽受損。
二、案經蔡麗華訴由桃園市政府警察局桃園分局報告臺灣桃園地
    方檢察署檢察官偵查後聲請以簡易判決處刑。
    理  由
壹、程序方面
一、本判決下列所引用被告卓素貞以外之人於審判外之陳述，被
    告、檢察官迄於言詞辯論終結前均未就證據能力之有無聲明
    異議，本院審酌上開證據資料作成時之情況，尚無違法、不
    當或顯不可信之情況，認以之作為證據應屬適當，依刑事訴
    訟法第159條之5規定，應認前揭供述證據均有證據能力。
二、告訴人蔡麗華所提出之錄影檔案應具證據能力：
　　被告雖稱告訴人所提出之錄影檔案（檔案名稱：3-1影片.MP
    4），畫面進行與聲音出現之時點無法銜接，可見該錄影檔
    案之聲音是事後加工，而爭執該錄影檔案證據能力等語（見
    本院110年度簡上字第231號卷【下稱簡上卷】第55頁）。然
    依證人蔡麗華於本院審理中證述：該錄影檔案是伊翻攝提出
    來的，伊沒有對原始檔案進行變更或剪接，就是按照原本檔
    案所提出等語（見簡上卷第121至122頁），是證人蔡麗華已
    證稱並未就上開錄影檔案進行偽造、變造。又經本院勘驗上
    開錄影檔案，其結果有附表所示之勘驗結果在卷足憑（見簡
    上卷第68至70頁）。而觀諸附表所示之勘驗結果，不論係畫
    面或聲音皆前後相連，未見中斷情事，亦無矛盾或可疑之斷
    點，且對話內容與畫面顯示之情狀亦能相互配合。是縱上開
    錄影檔案之聲音、影像間略有時間上之落差，亦難認該錄影
    檔案之聲音係告訴人事後加工偽造、變造而來，是被告此部
    分爭執係無所據，該錄影檔案應具有證據能力。
三、除前述已論及之錄影檔案外，本判決以下所引用之其餘非供
    述證據，均與本件事實具有自然關聯性，且核屬書證、物證
    性質，又查無事證足認有違背法定程序或經偽造、變造所取
    得等證據排除之情事，復經本院依刑事訴訟法第164條、第1
    65條踐行物證、書證之調查程序，況檢察官、被告對此部分
    之證據能力亦均不爭執，是堪認均具有證據能力。
貳、實體方面
一、認定犯罪事實所憑之證據及理由：
　　訊據被告矢口否認有何公然侮辱之犯行，辯稱：伊和告訴人
    是鄰居，當時伊和朋友在桃園市○○區○○街00號伊住處門口前
    聊天，告訴人拿手機一直拍伊，伊就叫告訴人不要拍，但伊
    沒有罵告訴人，也沒有說「憨屎啊」（臺語）、「不要臉」
    等語。經查：
　㈠證人即告訴人蔡麗華於警詢、偵查及本院審理中證述：當天
    伊只是拿手機出來拍，被告就指著伊罵「憨屎啊」（臺語）
    、「不要臉」，當時伊要蒐證，被告說不可以，就罵伊「憨
    屎啊」（臺語）、「不要臉」；影片裡面講「憨屎啊」（臺
    語）、「不要臉」的就是被告，伊可以聽得出被告的聲音，
    而影片裡拍到的是伊、被告、張永武和張永武的太太李𪸯燕
    ，當時李𪸯燕是在勸架等語（見臺灣桃園地方檢察署108年
    度偵字第26082號卷【下稱偵卷】第21至22頁、第73至74頁
    、簡上卷第117至121頁）。是告訴人已證稱當時係遭被告以
    「憨屎啊」（臺語）、「不要臉」侮辱等語明確，且有現場
    照片附卷可按（見偵卷第57至59頁）。
　㈡又徵諸如附表所示之勘驗結果，可見當時在場之人除告訴人
    （即「甲女」）外，尚有被告（即「乙女」）、張永武（即
    「丙男」）及李𪸯燕（即「丁女」）；且於「背景音A女」
    指責告訴人拍攝之行為後，該人隨即以「憨屎啊」（臺語）
    、「不要臉」等語辱罵告訴人，上開情節經核與證人蔡麗華
    前揭證述相同，已足徵其證述係有所憑。復參以證人即在場
    之人李𪸯燕於本院審理中證述：當天主要和告訴人對話之人
    就是伊、伊配偶張永武及被告，伊是影片中穿粉色上衣人（
    即「丁女」），伊當時有勸阻張永武、被告和告訴人間之行
    為，但伊也沒有在現場講「憨屎啊」（臺語）、「不要臉」
    等語，其餘在場的師姊和告訴人沒有糾紛等語（見簡上卷第
    124至126頁），益見在場與告訴人有所對話、互動之人僅有
    被告、李𪸯燕及張永武。且對照附表所示之勘驗結果，主要
    與告訴人對話者確為「背景音A女」、「背景音B女」、「背
    景音C男」，而與被告、李𪸯燕及張永武所示為2女1男之情
    狀吻合，是依前述情節觀察，應可排除該錄影檔案內所攝得
    之「A女」、「B女」、「C男」之聲音，係來自被告、李𪸯
    燕、張永武以外之人之可能。再經細繹「A女」、「B女」之
    對話內容，「A女」係持續指責告訴人拍攝之舉動，且數度
    強調告訴人之行為已侵犯其權利，其不滿之情緒可見一斑；
    而「B女」則多在勸阻。則依證人李𪸯燕證稱其並未出言「
    憨屎啊」（臺語）、「不要臉」，而係在場勸阻告訴人、被
    告間之衝突，堪認勘驗筆錄中所示之「A女」聲音應係被告
    。是依證人蔡麗華、李𪸯燕之證述，並與附表所示之勘驗結
    果互相勾稽之結果，被告有於前述時、地對告訴人稱「憨屎
    啊」（臺語）、「不要臉」等語乙節，洵足認定，其辯稱並
    未以前述言詞侮辱告訴人云云，則難憑採。　
　㈢被告雖另辯稱縱然影片中有出現「憨屎啊」（臺語）、「不
    要臉」，亦僅是其與友人閒談時所出現之詞句，並非指稱告
    訴人等語（見簡上卷第57頁）。然綜觀附表所示之勘驗結果
    ，被告於指責告訴人拍攝之行為係侵犯人權後，隨即出言「
    憨屎啊」（臺語）、「不要臉」等語，且嗣後仍持續針對告
    訴人持手機拍攝之行為表達不滿。則觀以當時之情境及對話
    語意脈絡，顯非屬被告與友人間閒話家常之場合，是上開言
    詞確係針對告訴人無訛，被告此部分辯解，僅為事後推諉卸
    責之詞，無法採認。又「憨屎」（臺語）依字面而言，係形
    容人愚笨；「不要臉」則指人沒有羞恥心，有人格低劣之意
    ，均屬對人格之負面評價。且依社會通常觀念，受到他人以
    上開言詞對其人格價值所為蔑視、嘲諷之言語後，均會有屈
    辱、不堪、難受等不佳之主觀感受或反應，足見被告上開言
    詞已逾越表現言論自由之必要性及適當性，而有輕蔑、鄙視
    及使人難堪之意涵，並足以對告訴人之人格造成相當之貶抑
    。被告復於不特定多數人均得共見聞之公開場域為之，其行
    為應已合於公然侮辱罪之要件。
　㈣從而，本件事證已臻明確，被告上開所辯各節均無足採，其
    犯行堪以認定，應依法論科。　
二、論罪科刑及上訴駁回之理由： 
  ㈠被告行為後，刑法第309條第1項業於108年12月25日修正公布
    ，並於同年月27日生效施行，然該次修正僅係將罰金貨幣單
    位與罰鍰倍數予以明文，就被告本案所涉公然侮辱犯行之法
    定刑度並未修正，且實質上並無法律效果及行為可罰性範圍
    之變更，故無新舊法比較之問題，應適用現行即修正後之刑
    法第309條第1項之規定論處。
  ㈡是核被告所為，係犯刑法第309 條第1項之公然侮辱罪。
  ㈢原審同上開認定，而論以刑法第309條第1項之公然侮辱罪；
    並審酌被告與告訴人因細故發生糾紛，未能控制情緒，竟以
    上開言語辱罵告訴人，致告訴人名譽受損，欠缺尊重他人名
    譽之觀念，所為自應非難，參以被告否認犯行，復未能與告
    訴人達成和解，未能取得告訴人諒解之犯後態度，暨其犯罪
    之動機、目的、手段、智識程度、家庭經濟狀況等一切情狀
    ，量處罰金新臺幣（下同）5,000元，並諭知易服勞役以1,0
    00元折算1日之折算標準。經核其認事用法並無違誤，量刑
    亦已斟酌刑法第57條所列事項，復未逾越客觀上之適當性、
    相當性及必要性之比例原則，亦屬妥適。是被告猶執前詞上
    訴否認犯行，為無理由，應予駁回。
據上論斷，應依刑事訴訟法第455條之1第1項、第3項、第368條
，判決如主文。
本案經檢察官王以文聲請簡易判決處刑，檢察官劉哲名到庭執行
職務。
中　　華　　民　　國　　111 　年　　4 　　月　　8 　　日
                  刑事第四庭    審判長法  官  黃柏嘉
                                      法  官  張家豪
                                      法  官  陳韋如
以上正本證明與原本無異。
不得上訴。
　　　　　　　　　　　　　　　        書記官　劉貞儀
中　　華　　民　　國　　111 　年　　4 　　月　　8 　　日

附表：（檔案：「3-1影片.MP4」之勘驗結果）
影片長度 畫面部分 影片長度 聲音部分 00：00：00至 00：00：10 監視器鏡頭面對某一民宅門口，該民宅之之大門係玻璃拉門。於背景A 女稱：「小小聲，出來」後，於00：00：03可見一名穿著橫紋上衣之女子（下稱甲女）從住處內往門之方向走，並站在住處玻璃門後方。 00：00：00至 00：00：01 背景音A女：...小小聲，出來！！ 00：00：11至 00：00：21 甲女站在住處玻璃門後，手持手機朝向門外方向拍攝。 00：00：11至 00：00：20 背景音B女：嘿啊，你要怎樣。 背景音A女：要怎樣...（期間陸續有對話聲，但均難以辨識內容） 00：00：22至 00：00：28 甲女站在住處玻璃門後，於00：00：25，背景C 男講完「這想也知道」後，甲女開起玻璃門，手持手機邊往外錄影邊走出住處，並朝畫面右側方向拍攝。 00：00：21至 00：00：22 背景音A女：嘿你在錄三小，嘿錄三            小！ 背景音C男：嘿啊。   00：00：23至 00：00：25 背景音A女：這侵犯人權利啦！ 背景音C男：這想也知道，   00：00：28 背景音A女：★★（聽不清楚）喔。 00：00：29至 00：00：43 甲女站在住處門前，持續持手機往畫面右側拍攝。於00：00：33，畫面右下方出現一名穿著三色條紋短袖之女子（下稱乙女），於00：00：35，甲女仍持手機朝著乙女方向拍攝；於00：00：37，乙女面對著甲女，伸手以食指指向著甲女數次。 00：00：29至 00：00：32 背景音A女：你現在在拍，侵犯人權            妳知道嗎（台語），侵            犯人權妳知道嗎？   00：00：33至 00：00：35 背景音A女：你憨屎啊，不要臉！   00：00：38至 00：00：39 背景音C男：別出來啦，★★★★（聽不清楚）   00：00：41至 00：00：42 背景音D女：★★★★（聽不清楚），欸她老公 00：00：44至 00：01：08 畫面左下方出現一名頭戴安全帽、身著藍色長袖襯衫之男子（下稱丙男），走向甲女，隨後用右手朝甲女不斷揮舞，甲女見狀往後倒退數步至住處玻璃門後，仍手持著手機。於00：00：48，丙男揮掉甲女手上的手機，甲女趕緊走出住宅並蹲下將手機拾起，丙男則往後退數步，站在住處外。 於00：00：51，畫面右下方出現一名穿著粉紅色無袖上衣之女子（下稱丁女），走到甲女的面前，以手指指著甲女並與之對話，甲女仍持手機對丁女拍攝中。於00：00：57，乙女從畫面右方出現，走到甲女面前，以手指著甲女，並與甲女對話，隨後伸手欲拉扯甲女手持的手機。丁女見狀伸手勸阻，甲女則關上玻璃門，站在玻璃門後，接著乙女轉身離開，丁女、丙男也離開現場。 00：00：44至 00：00：50 背景音B女：別一直在照了.. 背景音A女：好，我告他， 背景音B女：你再拍， 背景音A女：好怎樣！ 好怎樣！！背景音音B女：我要給你大人這樣講，            往上面講，去告他 背景音C男：侵犯...   00：00：51至 00：00：58     00：00：59至 00：01：04 背景音A女：你侵犯人權能照嗎！！            照相人家侵犯人權。 背景音B女：好啦好啦， 背景音A女：欸！好啦不要這樣子 背景音B女：不需要怎樣這樣子拍，背景音A女：照相！照這什麼相！照            什麼相！ 背景音B女：不需要理你 背景音C男：★★（聽不清楚） 背景音A女：照相！ 備註 甲女為告訴人、乙女為被告、丙男為張永武、丁女為李𪸯燕